臺灣高等法院臺南分院刑事判決　　　　　九十二年度重上更(二)字第五七九號　Ｇ
　　　上　訴　人
　　　即　被　告　甲　○　○
　　　輔　佐　人
　　　（被告之子）乙　○　○
　　　選任辯護人　蘇　新　竹
右上訴人因詐欺等案件，不服臺灣臺南地方法院八十七年度易字第三三七號中華民國
八十七年六月二十九日第一審判決（起訴案號：臺灣臺南地方法院檢察署八十六年度
偵字第八○三四號、第一三五五八號），提起上訴，本院判決後，經最高法院第二次
發回更審，本院判決如左：
      主      文
原判決關於甲○○部分撤銷。
甲○○共同以犯詐欺取財罪為常業，處有期徒刑壹年貳月。
其他部分無罪。
      事      實
一、甲○○係領有執照之醫師，於民國八十四年五月間因違反醫師法案件，經本院判
    處有期徒刑十月，緩刑三年，於八十四年九月二十六日判決確定，在緩刑期間內
    ，仍不知悛悔，於八十五年五月三日，以其係台南縣關廟鄉○○街七六號「慶銨
    診所」負責醫師之名義，與中央健康保險局簽約，使「慶銨診所」成為全民健康
    保險特約診所後，明知黃信德（已死亡，業經本院前審判決公訴不受理確定）未
    取得合法醫師資格不得執行醫療業務，竟與之基於共同犯意之聯絡，由黃信德在
    該診所內，自八十五年七月六日起至八十六年二月二十八日間為患者張鄭秀玉看
    病，自八十五年七月十七日起至八十六年二月二十六日間，為患者林麗珠看病，
    再由甲○○開立處方之方式，共同擅自執行醫療業務，並為向中央健康保險局請
    領醫療給付，基於共同業務登載不實之犯意聯絡，推由甲○○以負責簽約醫師之
    身分，在該診所業務上製作之「中央健保特約診所醫療費用請領總表」上，填載
    由合格醫師甲○○為張鄭玉秀、林麗珠看診之不實事項，再基於共同意圖為自己
    不法所有之常業詐欺犯意聯絡，推由甲○○按月行使前開登載不實之「中央健保
    特約診所醫療費用請領總表」，據以向中央健康保險局申請醫療給付，使中央健
    康保險局承辦人員陷於錯誤而先後如數給付共計新台幣（下同）七千二百七十元
    給甲○○，足以生損害於中央健康保險局及投保大眾之權益，甲○○與黃信德並
    以該申領之醫療給付為其生活收入之一部，而以之為常業。迄八十六年四月間，
    中央健康保險局南區分局（以下簡稱健保局）派員訪查該診所詐領健保給付一案
    時，因保險對象張鄭玉秀、林麗珠表示該診所係由黃信德執行醫療業務，始查知
    上情。
二、案經中央健康保險局函送臺灣臺南地方法院檢察署檢察官偵查起訴。
      理      由
一、被告甲○○（下稱被告）之輔佐人乙○○雖以被告因車禍頭部受創現已心神喪失
    為由，聲請本院停止本件審判，並提出聲請宣告被告禁治產之民事聲請狀、國立
    成功大學醫學院附設醫院之診斷証明書等影本為證，被告本人於本院審理時亦多
    以沈默代替其陳述。惟經本院囑託國立成功大學醫學院附設醫院鑑定被告現在之
    精神狀態，據該院於九十三年九月一日函覆本院之最後鑑定結論謂：「綜合鑑定
    結果顯示李員（按即被告）之知覺、理念及判斷能力上均有不同程度之缺損，對
    於鑑定人員對其談話內容之意義，可以有部分的了解，而做出正確的回應，所以
    未達『心神喪失』，但對於複雜的概念目前有明顯的認知、表達及判斷障礙，嚴
    重影響李員對外的反應與溝通，因此李員目前之精神狀態被鑑定為重度『精神耗
    弱』。」（見本院卷第六十二頁），並不認為被告現在之精神狀態係處於心神喪
    失之程度，且被告就其被訴之部分犯罪事實於本院準備程序及審理中亦多所否認
    ，是其現在之精神狀態應如前揭鑑定結論所示係處於重度精神耗弱而未達於心神
    喪失之程度，核與刑事訴訟法第二百九十四條第一項停止審判之要件未合，輔佐
    人暨辯護人所為聲請，尚難認為有理由，合先敘明。
二、次按依修正後刑事訴訟法施行法第七條之三規定：「中華民國九十二年一月十四
    日修正通過之刑事訴訟法施行前，已繫屬於各級法院之案件，其以後之訴訟程序
    ，應依修正刑事訴訟法終結之。但修正刑事訴訟法施行前已依法定程序進行之訴
    訟程序，其效力不受影響。」，該九十二年一月十四日修正通過之刑事訴訟法，
    業於同年九月一日施行，而本案係於修正刑事訴訟法施行前之八十七年一月十七
    日繫屬於原審法院，此有原審法院收文章蓋於臺灣臺南地方法院檢察署八十七年
    一月十七日南檢萬正字第二七０七號送審函可稽（見原審訴字卷第一宗第二頁）
    ，依前開法條規定，對於提起上訴之案件，於修正刑事訴訟法施行前原審就可得
    為證據之證據，已依法定程序調查者，其效力不受影響，仍得為證據，本案證人
    張鄭玉秀、林麗珠、蔡其德、呂佩娟、李劉秀雲、黃順榮、曾梅蘭、謝秀雪、黃
    繼堯等人於健保局接受訪談時之供述，業經原審依法定程序於八十七年六月十九
    日審理時合法調查（見原審訴字卷第二一七頁），揆諸前揭說明，上開證人等於
    健保局訪談時之供述證據，於修正刑事訴訟法施行前，既均依法定程序調查，自
    得作為證據，而有證據能力，併予說明。
三、被告於本院前審及本院審理中雖堅決否認有前開犯行，辯稱：伊不認識黃信德，
    並沒有讓黃信德在慶銨診所內執行醫療業務，病歷表都是伊自己寫的云云。惟查
    ：
  (1)前揭事實，已據證人張鄭玉秀、林麗珠於健保局接受訪談時證述甚詳（見偵查卷
    第四十二至四十六頁），證人即健保局訪談員林育彥、陳慶麟及製作訪談筆錄在
    場人林其文於原審亦證實上開訪談經過中張鄭玉秀、林麗珠確有說是黃信德為彼
    等看病無誤（見一審卷第一二一頁至第一二三頁），並有訪談紀錄譯文八紙、慶
    銨診所病歷表二份等影本在卷可稽。
  (2)證人張鄭玉秀、林麗珠嗣於原審及本院前審雖改稱：是甲○○看病云云，惟證人
    張鄭玉秀於檢察官偵查中證稱：我向健保局說給一位黃醫生看，不知黃醫生年齡
    ，但曾給二位醫生看過，一位外省籍，另一位本省籍人等語（見偵查卷第九十一
    頁）；於原審證稱：「我聽村子裡的人說是『信德』在看病」等語（見一審卷第
    四十二頁），證人林麗珠於偵查中證稱：「村子內說去信德那裡看病」等語（見
    偵查卷第九十二頁）；於原審證稱：「我聽說有二位醫生在看病」、「很多人都
    說去信德的診所看病」等語（見一審卷第四十二頁背面），其證言隨訴訟之進行
    雖漸傾向利於被告，然仍不敢否認「信德」者有在慶銨診所內看病，而被告甲○
    ○於檢察官偵查中先供稱：我沒見過黃信德，只是黃信德的太太在我處工作等語
    （見偵查卷第八十二頁背面）；後於原審改稱：我印象中黃信德到過診所二次找
    蔡秀卿，黃信德到過診所裡面等語（見一審卷第九十頁背面），同案被告黃信德
    於偵查中供稱：有到過診所找我太太等語（見偵查卷第八十五頁背面）；於原審
    先供稱：沒有到過慶銨診所等語，隨即又改稱：有去過二次找我太太等語（見一
    審卷第九十一頁），但被告甲○○卻於健保局人員訪談時提出說明書一份，將黃
    信德列入工作人員，有說明書一份在卷可稽，就此被告甲○○雖於本院前審辯稱
    ：將黃信德列入診所之工作人員，是健保局人員要我寫的云云，然此為健保局人
    員所否認，證人林育彥於原審結證稱：我們在八十六年一月十四日晚上去慶銨診
    所，並沒有叫甲○○寫黃信德，有關說明書中診所員工欄前五位是診所小姐寫的
    ，我們就問說怎麼沒有男生，甲○○就自己寫黃信德等語（見一審卷第一九七頁
    背面、第一九八頁），此外復查無其他確實證據足認該說明書係被告甲○○在非
    自由意志下所寫，其空言抗辯將黃信德列入診所之工作人員係遵照健保局人員指
    示云云，顯不足採信。又黃信德若未在慶銨診所看診，證人張鄭玉秀、林麗珠豈
    會於健保局人員自由訪談中陳稱「係由黃信德親自診療」，並強調「未曾給外省
    籍老醫師（指被告）看診」？原審結證時仍稱該慶銨診所為「信德」的診所？若
    黃信德與該診所無關，被告甲○○又那會將之列入工作人員名冊？綜上事證，堪
    認黃信德確於慶銨診所內為病患張鄭玉秀、林麗珠二人診療，證人張鄭玉秀、林
    麗珠嗣後異於接受健保局訪談時所證改稱是由甲○○看病云云，應為迴護被告及
    黃信德之詞，不足採信。
  (3)另按被告原係臺灣臺南監獄特約醫師，於八十五年五月一日解約離職，有臺灣臺
    南監獄八十七年三月十二日函可稽（見原審卷第一六三頁），慶銨診所原由馬成
    隴醫師負責，於八十五年五月間移交予被告負責，業據證人馬成隴於原審結證屬
    實（見原審卷第一二三頁），則證人張鄭玉秀、林麗珠在健保局訪談時分別證稱
    ：「我因鼻子過敏有到慶銨診所就醫，均由該所黃信德醫師親自替我診療，本人
    診療時該所亦有一位老醫師在場，但本人未曾給此老醫師看病診療，均是由黃信
    德幫我做前述診療項目」（張鄭玉秀部分，見偵八０三四號卷第四二頁）、「我
    在該診所均是由信德仔這位醫師為我看病，未曾給另一位外省籍的老醫師看過病
    ，且每次都是由信德仔獨自為我把脈、聽胸、背部聽筒，用鴨舌板檢查喉嚨」（
    林麗珠部分，見同上卷第四六頁），應係指八十五年五月以後被告至慶銨診所任
    職時渠二人至慶銨診所就醫均由黃信德診療。再據卷附證人林麗珠、張鄭玉秀之
    病歷於八十五年五月以後固有被告之筆跡（見偵查卷第四十三頁、第四十七頁、
    原審卷第七十頁至第八十一頁），惟被告當時已係慶銨診所唯一負責醫師，該病
    歷又為診所申請醫療給付時健保局人員查核之資料，無論何人看診，若欲申請健
    保醫療給付，形式上即應由被告填載以備查核，是病患林麗珠、張鄭玉秀之病歷
    縱係被告甲○○所抄寫，亦不足以證明即為被告甲○○所診療。又黃信德前雖提
    出南大有限公司經濟部公司執照、工廠登記證及營利事業登記證，證明其為該公
    司負責人，業務繁忙，不可能在慶銨診所從事醫療業務云云；然黃信德雖為南大
    有限公司之負責人，但慶銨診所大部分由被告甲○○看診，少數病患始由黃信德
    看診，因此並不影響其公司之業務，因此該資料亦不足以作為有利於被告及黃信
    德之證據。
四、被告甲○○與同案被告黃信德於事實欄所示時、地，基於共同意圖為自己不法所
    有之犯意聯絡，推由甲○○按月行使前開登載不實之「中央健保特約診所醫療費
    用請領總表」，向中央健康保險局申請醫療給付，使中央健康保險局承辦人員陷
    於錯誤而先後如數給付共計七千二百七十元給甲○○，足以生損害於中央健康保
    險局及投保大眾之權益等事實，有中央健康保險局八十六年六月十二日健保稽字
    第八六○一五○一七號函及其附件九、十（每一份附件含：中央康保險局南區分
    局業務訪查訪問紀錄、慶銨診所患者病歷表、中央健康保險局保險對象門診就醫
    紀錄明細表）附於偵查卷內可稽。被告係慶銨診所唯一負責看診醫師，與中央健
    康保險局簽約，使「慶銨診所」成為全民健康保險特約診所，有健保局上開函文
    及所附合約書可證，其明知黃信德未取得合法醫師資格不得執行醫療業務，竟由
    黃信德在該診所內為患者張鄭秀玉、林麗珠看病，再由甲○○開立處方向中央健
    康保險局請領醫療給付，除足以生損害於中央健康保險局及投保大眾之權益外，
    並有以該不法申領之醫療給付為其生活收入之一部，縱有其他合法申報之醫療給
    付收入，仍無礙其以該詐得財物維生以之為業之意思表現。被告甲○○之前所為
    辯解，顯係畏罪飾詞卸責之詞，不足採信。本件事證明確，被告之犯行，堪可認
    定，應予依法論科。
五、查被告雖領有執照之醫師，然與原審同案被告黃信德基於共同犯意之聯絡，由甲
    ○○以台南縣關廟鄉○○街七六號「慶銨診所」負責醫師之名義，明知黃信德並
    未取得醫師資格，並非合法之醫師，而由黃信德在該診所內，擅自執行醫療業務
    ，核被告此部分所為，係犯醫師法第二十八條第一項前段之罪（參最高法院八十
    六年度台非字第二一四號刑事判決）。被告於違反醫師法之犯行後 (即自八十五
    年七月起至八十六年二月止)，其行為時之法律即修正前之醫師法第二十八條，
    已於九十一年一月十六日修正為現行之醫師法第二十八條規定，並於九十一年一
    月十六日之公布日生效施行，比較新舊法規定，修正前之醫師法第二十八條規定
    刑度較輕，依刑法第二條第一項但書規定，應適用裁判前之最有利於行為人之修
    正前醫師法第二十八條論罪。又按「慶銨診所」以甲○○為負責醫師名義，與中
    央健保局簽約而為特約診所，並以甲○○為健保簽約醫師，其申報請領健保給付
    之申報資料，乃甲○○業務上所制作之文書甚明，被告甲○○與黃信德既知上開
    部分醫療行為不具醫師資格之黃信德執行醫療業務，其費用不得請領健保給付，
    而竟以登載不實之資料向健保局申請，使之陷於錯誤而為健保給付，足見被告甲
    ○○有不法所有之意圖甚明，且以此業務收入作為生活之資，核被告甲○○此部
    分所為，係犯刑法第二百十六條行使第二百十五條業務登載不實文書罪、第三百
    四十條常業詐欺罪。所犯業務登載不實之低度行為，應為其後進而行使之高度行
    為所吸收，不另論罪。被告甲○○與黃信德就前揭所犯，互有犯意之聯絡及行為
    之分擔，應論以共同正犯。被告甲○○先後多次行使業務登載不實文書犯行，時
    間緊接，所犯構成要件亦復相同，顯係基於概括之犯意反覆為之，為連續犯，應
    依刑法第五十六條規定論以一罪，並加重其刑。被告甲○○所犯前開三罪間具有
    方法、結果之牽連關係，應依刑法第五十五條規定，從一重之常業詐欺罪處斷。
    至公訴人對於被告明知由不具醫師資格之黃信德所執行之醫療業務，其費用不得
    請領健保給付，而竟以登載不實之資料向健保局申請，使之陷於錯誤而為健保給
    付部分，未對被告與黃信德亦共同涉有行使業務登載不實罪及常業詐欺罪部分加
    以起訴，然此二罪與彼等所犯醫師法部分有方法、結果之牽連關係，屬裁判上一
    罪，為起訴效力所及，故本院自得一併審究，合為敘明。
六、公訴意旨另以：甲○○係慶銨診所之負責醫師，與中央健康保險局簽約，使「慶
    銨診所」為全民健康保險特約醫事服務機構，以辦理全民健康保險醫療業務，為
    從事業務之人，竟基於意圖為自己不法所有之概括犯意，自八十五年七月六日起
    至八十六年二月二十八日止，明知保險對象蔡其德、呂佩娟、李劉秀雲、黃順榮
    、曾梅蘭、謝秀雲、黃勝營、黃繼堯等人並未至其診所就診，竟仍在健保卡蓋格
    以換給眼藥水、羊乳片、尿布診藥膏、胃乳、藥布、維他命Ｃ、酸痛藥布等非對
    症物品，並在其業務上所掌管之病歷表上作不實之記載，並持之向中央健保局申
    報醫療健保給付，使該局陷於錯誤而先後如數給付共計四千五百六十元，足以生
    損害於中央健康保險局及投保大眾之權益。因認被告此部分行為犯有刑法第二百
    十六條、第二百十五條、第三百三十九條第一項等罪嫌云云。經查：
  (一)按被告未經審判證明有罪確定前，推定其為無罪。犯罪事實應依證據認定之，無
    證據不得認定犯罪事實。不能證明被告犯罪者，應諭知無罪之判決，刑事訴訟法
    第一百五十四條、第三百零一條第一項分別定有明文。故事實之認定，應憑證據
    ，如未能發現相當證據，或證據不足以證明，自不能以推測或擬制之方法，以為
    裁判基礎；被告否認犯罪事實所持之辯解，縱屬不能成立，仍非有積極証據足以
    証明其犯罪行為，不得遽為有罪之認定；又所謂認定犯罪事實之證據，係指足以
    認定被告確有犯罪行為之積極證據而言，而認定犯罪事實所憑之證據，雖不以直
    接證據為限，間接證據亦包括在內，然而無論直接或間接證據，其為訴訟上之證
    明，須於通常一般人均不致有所懷疑，而得確信其為真實之程度，始得據之為有
    罪之認定，若其關於被告是否犯罪之證明未能達此程度，而有合理性懷疑之存在
    ，致使無從形成有罪之確信，根據「罪證有疑，利於被告」之證據法則，即不得
    遽為不利被告之認定，亦有最高法院七十六年度臺上字第四九八六號判例可稽。
  (二)原審訊據被告甲○○堅決否認有以行使業務登載不實文書向健保局詐領醫療健保
    給付之犯行，辯稱：伊並無在健保卡蓋格以換給眼藥水、羊乳片、尿布診藥膏、
    胃乳、藥布、維他命Ｃ、酸痛藥布等行為，事實上羊乳片、胃乳、維他命Ｃ等係
    病患自費購買，其餘病患亦均有至診所看病，決無以不實病歷詐取健保給付之情
    事等語。而公訴人認被告涉有前開行使業務登載不實文書詐領健保給付之犯行，
    無非係以前開事實業據蔡其德、呂佩娟、李劉秀雲、黃順榮、曾梅蘭、謝秀雪、
    黃勝營、黃繼堯等人證述綦詳，復有慶銨診所病歷表等影本在卷可憑等情，為其
    主要論據；然蔡其德、呂佩娟、李劉秀雲、黃順榮、曾梅蘭、謝秀雪、黃勝營、
    黃繼堯等人於偵查中僅有接受健保局人員之訪談製作紀錄，檢察官並未傳訊令彼
    等具結，又彼等於接受健保局人員訪談時所為陳述中：(1)蔡其德稱「八十六年二
    月二十六日、二十七日、二十八日並未至慶銨診所就診，是由其同學蔡秀卿（診
    所員工）持其健保卡至診所領取三瓶眼藥水。」等語，呂佩娟稱「八十六年二月
    二十四日、二十五日、二十六日並未至慶銨診所就診，係託其大嫂施金英（診所
    護士）持健保卡至診所領取壹瓶羊乳片及參盒擦尿布診藥膏。」等語，縱然屬實
    ，均僅能說明係該診所員工蔡秀卿及護士施金英所為，並不能證明係被告指示授
    意。另李劉秀雲稱「因胃不好及酸痛至診所就診，該所表示八十五年度最後一張
    健保卡已快無效，可蓋卡取一瓶胃乳及十塊藥布。」等語，亦僅說明係診所內部
    人員所為，並未指明係被告指使，且根據李劉秀雲之病歷顯示，其於八十六年一
    月二十二日、二月十九日、二十一日因未病癒，故於二月二十四日、二十八日依
    照二十一日之診療紀錄再給予相同藥物，外觀言之，並無不法。另曾梅蘭雖稱「
    八十六年二月底曾有一次至該診所，當時醫師不在，直接由掛號窗口蓋卡取三陽
    酸痛藥布一包。」等語，惟依卷附曾梅蘭之病歷顯示，其確於八十六年二月二十
    六日至慶銨診所就診，同月二十七日再到該診所看診，縱其所稱未見醫師而由掛
    號處依照二月二十六日之處方再給予相同藥物等語屬實，因並未指明係經被告授
    意，亦無法證明被告具有不法詐欺意圖。(2)黃順榮稱「我都因感冒症狀到慶銨診
    所就醫，每次蓋一格健保卡，付八十元，該所有二位醫師，本人均給此二位醫師
    看診，醫師是何名字本人並不清楚。在該所本人曾取過胃乳、羊乳片及維他命Ｃ
    ，均是給醫師看過再取上述藥品，本人確定八十六年二月底日期為二月十七日、
    十八日、二十五日、二十七日到該診所是拿維他命Ｃ及胃乳，拿幾瓶已無法確定
    ，但有經過醫師再拿取，亦有付掛號費八十元。」等語，則病患黃順榮既確實經
    過醫師看診即無登載不實，若謂其診斷之病與所領取之藥品不合，因未向健保局
    申報所給付之藥品，即無登載不實及詐欺可言。(3)謝秀雪（即黃勝營之母）在健
    保局訪談時供稱：「我兒子黃勝營實際僅到慶銨診所就醫一次，其餘次數則是因
    牙齦出血向慶銨診所以健保卡領取維他命ｃ，總共領取三罐，至於我本人於八十
    六年二月二十三日、二十四日、二十六日、二十八日四次就醫紀錄中，我確有領
    取一次計壹罐維他命Ｃ」等語，則黃勝營及謝秀雪於該診所既確有就醫紀錄，其
    因而領取藥品，縱有不符病症或浮濫之處，亦係健保局審核後是否准許之問題，
    並無登載不實及詐欺可言。至於黃繼堯雖於健保局訪談時稱「八十六年二月二十
    八日未曾至該診所就診，亦未託人至該診所領藥，且二月底在該診所看病沒有超
過三次。」等語，惟其確曾赴慶銨診所看病二至三次，苟未於二月二十八日就醫
    ，則該診所如何在其健保卡上蓋章，參諸其嗣後於原審審理時供稱其去過慶銨診
    所四、五次，二月二十八日有無就診不確定云云，顯難據其訪談紀錄而為不利被
    告之認定。又公訴人以之為證之卷附蔡其德、呂佩娟、李劉秀雲、黃順榮、曾梅
    蘭、謝秀雪、黃勝營、黃繼堯等人於慶銨診所之病歷表均為被告所製作，何處登
    載不實，並未據公訴人指出並舉證，參諸證人蔡其德於原審證稱：眼藥水是向蔡
    秀卿買的云云；證人呂佩娟於原審證稱：羊乳片是我用買的，藥膏是醫師開給我
    的云云；證人李劉秀雲於原審證稱：我有拿胃乳及藥布十塊是看過病後醫生開給
    我的云云；證人黃順榮於原審證稱：羊乳片、維他命Ｃ、胃乳都是我自費買的云
    云；證人曾梅蘭、謝秀雪於原審證稱：物品是我用買的云云；證人黃繼堯於原審
    證稱：沒有用健保卡領取物品等語（以上均見一審卷第三十九頁至第四十三頁）
    ，均未能確實證明被告明知病患未就診仍在健保卡蓋格以換給眼藥水、羊乳片、
    尿布診藥膏、胃乳、藥布、維他命Ｃ、酸痛藥布等非對症物品，而在其業務上所
    掌管之病歷表上作不實之記載藉以詐領健保給付之犯行，縱被告於原審供稱：有
    開過眼藥水、擦布藥膏之藥方，而未開過羊乳片、酸痛藥布、維他命Ｃ等藥等語
    （見一審卷第九十頁背面），與上開證人所述有些許出入，依前引證據法則，仍
    非有積極証據足以証明其犯罪行為，不得遽為有罪之認定。
  (三)本件此部分依公訴人所提出之各項證據，其為訴訟上之證明，本院認尚未達於通
    常一般人均不致有所懷疑而得確信其為真實之程度，根據「罪證有疑，利於被告
    」之證據法則，即不得遽為不利被告甲○○之認定。此外，復查無其他積極證據
    足證被告有何公訴人所指行使故意以登載不實之業務文書而向健保局詐領醫療健
    保給付四千五百六十元之犯行，揆諸前開說明，本件此部分即不能證明被告犯罪
    。
七、原審予被告甲○○論罪科刑，固非無見，惟查：(1)原審對於同案被告黃信德執行
    醫療業務據以申領健保給付部分，未論被告行使業務登載不實罪及常業詐欺罪，
    尚有未洽。(2)被告被訴「行使蔡其德、呂佩娟、李劉秀雲、黃順榮、曾梅蘭、謝
    秀雪、黃勝營、黃繼堯等人之病歷上登載不實文書及詐欺該部分健保給付四千五
    百六十元」部分，並無積極證據足認被告犯罪，已如前述，原審未予詳察予以論
    科，亦有違誤。被告上訴意旨仍執陳詞否認其有事實欄所載犯行，雖不足採，但
    原判決既有上開可議之處，即無可維持，應由本院將原判決關於被告甲○○部分
    撤銷改判。爰審酌被告甲○○曾因違反醫師法案件，經本院判處有期徒刑十月，
    緩刑三年在案，有台灣台南地方法院檢察署刑案資料查註紀錄表及臺灣高等法院
    被告全國前案紀錄表在卷可考，其於判決確定後再犯本案之罪，犯罪之動機、目
    的、手段、被告甲○○與黃信德共同詐得財物之數額達七千二百七十元，及犯罪
    後之態度等一切情狀，就被告成立犯罪部分量處如主文第二項所示之刑，以資懲
    儆。至於被告被訴犯罪不能證明部分（即理由六所載），原審未察，遽為此部分
    科刑之判決，尚有未合，被告此部分上訴執以指摘，為有理由，應由本院將原判
    決此一部分撤銷，改諭知被告其他被訴部分（即被訴「行使蔡其德、呂佩娟、李
    劉秀雲、黃順榮、曾梅蘭、謝秀雪、黃勝營、黃繼堯等人之病歷上登載不實文書
    及詐欺該部分健保給付四千五百六十元」部分）無罪之判決。
據上論斷，應依刑事訴訟法第三百六十九條第一項前段、第三百六十四條、第三百零
一條第一項、第二百九十九條第一項前段，修正前醫師法第二十八條第一項前段，刑
法第十一條前段、第二十八條、第二百十六條、第二百十五條、第三百四十條、第五
十五條，罰金罰鍰提高標準條例第一條前段，判決如主文。
本案經檢察官邱克斌到庭執行職務。
中    華    民    國      九十四      年      二     月      二十一     日
                                  臺灣高等法院臺南分院刑事第二庭
                                      審判長法官  葉    居    正
                                            法官  高    明    發
                                            法官  董    武    全
右正本證明與原本無異。
如不服本判決應於收受本判決後十日內向本院提出上訴書狀，其未敘述上訴理由者並
得於提起上訴後十日內向本院補提理由書狀（均須按他造、當事人之人數附繕本 )「
切勿逕送上級法院」。
                                      法院書記官  董    挹    棻
中    華    民    國      九十四      年      二     月      二十五     日
附錄：本判決論罪科刑條文：
刑法第三百四十條：
以犯第三百三十九條之罪為常業者，處一年以上七年以下有期徒刑，得併科五萬元以
下罰金。
